臺灣臺南地方法院民事判決　　　　　　　 100年度婚字第63號
原　　　告　賴秀琴
訴訟代理人　陳惠菊律師
被　　　告　陳春旺
上列當事人間請求離婚事件，經本院於民國100年4月13日言詞辯
論終結，判決如下：
    主      文
准原告與被告離婚。
訴訟費用由被告負擔。
    事實及理由
一、被告經合法通知，未於言詞辯論期日到場，核無民事訴訟法
    第386條所列各款情形，爰依原告聲請由其一造辯論而為判
    決。
二、原告主張：
  (一)按夫妻之一方以惡意遺棄他方在繼續狀態中，他方得向法院
    請求離婚，民法第1052條第1項第5款定有明文。兩造於民國
    70年10月16日結婚，婚後約定共同居住於臺南市學甲區豐和
    里20鄰美和52號之1，並育有一女二男 (均已成年)。被告婚
    後常對原告口出穢言，又不避諱已婚身分經常與女伴出遊，
    91年間甚且因與已婚女性友人過從甚密，而遭女方丈夫前來
    家中理論，並欲毆打被告，然被告並未因此稍加收斂，反而
    一再更換女性友人；被告還以原告名義向親友借貸，讓原告
    不得不替被告還債，甚至於96年間向地下錢莊借貸未還，而
    遭地下錢莊到家中潑漆，原告為顧及家中子女安全只好替被
    告還債，然被告亦未因此而悔悟，反倒變本加厲四處借貸；
    98年8月間被告突然不告而別，既未告知去處亦拒不接聽原
    告電話，直至同年9月間，原告接獲臺北市政府警察局舉發
    違反道路交通管理事件通知單，始知被告開車載女友經過臺
    北市○○路○段因違規遭到舉發。綜上，兩造分居顯係可歸
    責於被告，而被告未返回兩造共同住所且失去音訊迄今已逾
    一年，不僅有違背同居義務之客觀情形，亦有拒絕同居之主
    觀情事，且其無不能同居之正當理由，被告顯係惡意遺棄原
    告於繼續狀態中，原告爰依民法第1052條第1項第5款規定提
    起離婚之訴。
  (二)又按夫妻有民法第1052條第1項以外重大事由難以維持婚姻
    者，夫妻之一方得請求離婚，但其事由應由夫妻之一方負責
    者，僅他方得請求離婚，民法第1052條第2項定有明文。查
    結婚之目的在營夫妻共同永久生活，自應以誠摯情感為基礎
    ，互相提攜扶持始克有成，倘夫妻共同生活已不存在且誠摯
    相愛之基礎已失，不能再期待破鏡重圓時，婚姻業已破裂，
    自無維持之必要，應認該情形屬難以維持婚姻之重大事由。
    本件被告婚後屢與女性友人過從甚密，且四處欠債，於98年
    間進而不告而別，音訊全失，無返家與原告同居之意，遑論
    維繫婚姻，兩造未共同生活已逾一年，誠摯相愛之基礎已失
    ，不能再期待破鏡重圓，婚姻業已破裂，如鈞院認兩造上開
    婚姻狀況尚不足構成被告惡意遺棄原告於繼續狀態中，亦請
    鈞院斟酌民法第1052條第2項之規定，判決准予兩造離婚。
  (三)聲明：如主文所示。
三、被告方面：被告未於言詞辯論期日到場，亦未提出書狀作何
    聲明或陳述。
四、得心證之理由：
  (一)原告主張兩造於70年10月16日結婚，婚姻關係現仍存續中之
    事實，業據原告提出戶籍謄本2份附卷可稽，此一事實堪以
    認定。
  (二)原告次主張被告於98年8月間突然不告而別，未告知去處亦
    拒不接聽電話，伊直至同年9月間接獲臺北市政府警察局舉
    發違反道路交通管理事件通知單，始知被告開車載女友經過
    臺北市○○路○段因違規遭到舉發之事實，亦據原告提出臺
    北市政府警察局舉發違反道路交通管理事件通知單1件為證
    ，且據證人即兩造之女陳淑伶到庭證以：「(有無見過被告
    打原告？)有，小時候我有看過，但次數沒有很多。(兩造現
    有無同住？)沒有，被告離家快要二年了，因為被告在外面
    交女朋友、會去外面打電動玩具，對家裡都沒有責任，且被
    告離家後原告曾經去找過被告，但都找不到人。(被告出去
    後有無與家裡聯絡？)都沒有打過電話回來。(N7-5692是否
    是家裡的車？)是的。(原告主張，被告於98年8月25日搭載
    異性友人於臺北市，因為違規被拍照舉發，是否知悉？)知
    道，當時原告有將照片拿給我看，我看到開車的人是被告，
    旁邊載一個女子，那個女子並非是原告，我不認識那個女子
    。(被告出去後，有無回來過？)沒有，我不知道被告目前人
    在何處，完全聯絡不上被告。(有無回被告家找過？)原告有
    回去奶奶家過，奶奶家的外勞說被告沒有回去過。」等語，
    及證人即兩造之子陳明瑞到庭證以：「(兩造多久沒有同住
    ？)很久了，之前我聽說，被告常常戴女孩子出去遊山玩水
    都沒有回來，88水災時，家裡淹水被告也沒有回來，且在我
    當兵時，被告有向我借錢出去遊玩，一次都借五、六千元，
    後來都沒有還。(是否知道被告人在何處？)不知道，很久沒
    有被告的消息，原告要找也不知道從何找起。(被告有無打
    電話回家？)沒有。(被告曾經因為違規被拍照舉發，是否知
    道？)知道，在臺北石牌那邊。(依據原告主張被告當時是搭
    載一個陌生女子？)是的，該女子不是原告，因為原告沒有
    去過那邊，且我有看過照片，照片中是陌生女子，不是家裡
    的人。」等語；而被告經合法通知，未於言詞辯論期日到場
    爭執，亦未提出任何書狀為有利於己之陳述，綜上事證，堪
    信原告之主張為真實。
  (二)按夫妻之一方以惡意遺棄他方在繼續狀態中，他方得向法院
    請求離婚，民法第1052條第1項第5款定有明文。夫妻互負同
    居之義務，但有不能同居之正當理由者，不在此限，民法第
    1001條亦定有明文。次按夫妻互負同居義務，在婚姻關係存
    續中，苟非證明有不堪同居之虐待，或有其他正當理由，即
    不得由一造拒絕同居，最高法院18年度上字第2129號及19年
    度上字第2693號判例均可資參照。又夫妻之一方無正當理由
    而與他方別居，有違背同居義務之客觀事實，並有拒絕同居
    之主觀情事，即係民法第1052條第1項第5款所謂以惡意遺棄
    他方，最高法院29年度上字第254號及40年度臺上字第91號
    判例亦可資參照。經查，被告自98年8月離家迄今未與原告
    同住，其客觀上自有違背同居義務之事實；而被告離家時間
    近二年，未與原告聯絡，足認被告主觀上亦確有拒絕同居之
    意思，揆諸前開判例意旨，被告顯係惡意遺棄原告在繼續狀
    態中，且本件復查無被告拒絕履行同居之正當理由，從而原
    告依民法第1052條第1項第5款之規定訴請離婚，為有理由，
    應予准許。
五、又原告本於民法第1052條第1項第5款及同條第2項之規定，
    提起本件訴訟請求裁判離婚，此種起訴之型態為重疊的訴之
    合併，其訴訟標的雖有數項，但僅有單一之聲明，法院應就
    原告所主張之數項訴訟標的逐一審理，如其中一項標的之請
    求為無理由時，仍須就他項標的之請求審判，若認其中一項
    請求為有理由，即可為原告勝訴之判決，就他項標的無須更
    為審判，法院如就數項標的同時判決，則為法所不許。因之
    ，本院既認原告依民法第1052條第1項第5款之規定，請求裁
    判離婚為有理由，就他項標的自無須更為審判，併此敘明。
六、據上論結，本件原告之訴為有理由，依民事訴訟法第385條
    第1項前段、第78條，判決如主文。
中    華    民    國    100    年    4    月    27    日
                      家事法庭    法  官  林富郎
以上正本係照原本作成。
如對本判決上訴，須於收受判決正本送達後20日內向本院提出上
訴狀，並繳納上訴費及附具繕本。
中    華    民    國    100    年    4    月    27    日
                                  書記官  劉毓如